【裁判字號】    95,台上,3512
【裁判日期】    950629
【裁判案由】    違反毒品危害防制條例
【裁判全文】
最高法院刑事判決            九十五年度台上字第三五一二號
    上  訴  人  甲○○
                        號15.
    選任辯護人  李尚澤律師
    上  訴  人  乙○○
                        之2號.
    選任辯護人  吳武川律師
    上  訴  人  丙○○
                        號4樓.
                丁○○
                        號4樓.
                戊○○
                        巷18號（另案執行中）
    上 列一 人
    選任辯護人  李歸坵律師
上列上訴人等因違反毒品危害防制條例案件，不服台灣高等法院
中華民國九十五年三月二十一日第二審判決（九十四年度上重訴
字第七九號，起訴案號：台灣桃園地方法院檢察署九十三年度偵
字第七三一三、八七四六、一二０九一、一二０九二、一四二二
四、一四六五０號），提起上訴，本院判決如下：
    主  文
原判決關於丁○○、乙○○、丙○○、戊○○部分均撤銷，發回
台灣高等法院。
其他上訴駁回。
    理  由
甲、撤銷部分（即丁○○、乙○○、丙○○、戊○○部分）：
原判決撤銷第一審關於上訴人丁○○部分之科刑判決，改判依想
像競合犯等從一重論處丁○○共同連續運輸第一級毒品罪刑，並
維持第一審關於上訴人乙○○、丙○○、戊○○部分依想像競合
犯從一重論處各該上訴人等共同連續運輸第一級毒品罪刑（均處
無期徒刑，並宣告褫奪公權終身）之判決，駁回各該上訴人等在
第二審之上訴，固非無見。
惟查：一、犯毒品危害防制條例第四條第一項之罪，供出毒品來
源，因而破獲者，得減輕其刑。同條例第十七條定有明文。丁○
○於民國九十三年五月九日，運輸第一級毒品海洛因入境桃園中
正國際機場為警查獲後，於翌（十）日第二次警詢時，供承其運
輸毒品係受綽號「志明」者所託付，其與「阿華」、「志明」約
好運輸毒品返台販售等語，及供出前二次分別於同年三月二十六
日至四月一日、四月十七日至四月二十日已完成自大陸地區運輸
第一級毒品海洛因入境之事實，並指認共犯乙○○照片、甲○○
口卡照片分別即為其所述綽號「阿華」、「志明」者無訛（見本
案第七三一三號偵查卷第六、七頁），檢察官起訴書於證據並所
犯法條欄亦載稱：「被告丁○○於本署偵查期間，犯後態度良好
，能直承犯行，更因供出毒品來源，助警查獲其餘被告，請依毒
品危害防制條例第十七條規定減輕其刑」等語；原判決認丁○○
所為係犯毒品危害防制條例第四條第一項之運輸第一級毒品罪及
懲治走私條例第二條第一項之私運管制物品進口罪，依想像競合
犯從一重處斷，雖認丁○○犯罪情節尚非無可憫恕，而依刑法第
五十九條規定減輕其刑，但對於丁○○是否併有上述檢察官起訴
書所載依毒品危害防制條例第十七條減輕其刑規定之適用，及何
以毋庸依該規定減輕其刑，並未予論敘明白，自嫌理由不備。二
、證人周慶吉於第一審行證人交互詰問時，就其赴泰國運毒之行
前與其餘共犯間接觸情形，證述：「他（戊○○）打電話給我叫
我去他家，當時只我們兩人在他家裡面，他告訴我要不要去泰國
幫他帶海洛因回來，他會給我（新台幣，下同）十幾萬元，正確
的數字沒有確定，他說海洛因的數量是一塊，要綁在肚子上面，
當天只講到這樣。隔了幾天他帶我去泰之屋餐廳，說要介紹一些
他的朋友給我認識，說這些人是跟我要運毒有關的，他介紹了一
個我從來沒見過面的人，乙○○接著就走過來，當時我也看到丙
○○在店裡面，他們四人在那邊聊天，還有一些服務生，我坐在
旁邊施打我自己帶去的毒品海洛因，我就沒有注意他們到底在講
什麼」，及出國前半個月內就住戊○○住處，伊所使用之束褲係
戊○○於出國前即交付予伊，用以便利攜帶海洛因入境，出國前
戊○○曾帶伊外出購買衣物，並交付二萬元予伊資為食宿花用，
在中正機場登機前打給乙○○之電話，亦係「戊○○叫我打的，
他也沒有說要做什麼，就叫我打給乙○○就是了」等語（見第一
審卷第六六五至六七八頁）；如果無訛，周慶吉赴泰國運毒行前
，似僅與戊○○一人密切接觸，並經其告知欲自泰國運輸毒品入
境，而未曾直接與其餘共犯商談運輸毒品之事宜。原判決事實欄
載稱：乙○○與戊○○、丙○○謀議前往泰國運輸第一級毒品海
洛因入境，推由戊○○物色願擔任運毒交通之人，嗣戊○○覓得
周慶吉有此意願並談妥報酬後，即於九十三年五月中旬間某日帶
同周慶吉前往泰之屋與乙○○、丙○○等人會面，商談運毒細節
云云，所認定該共犯間如何為運輸毒品犯意聯絡之事實，與其引
用上述卷內訴訟資料，並未盡吻合。又原判決事實欄所載周慶吉
抵泰國住進飯店後「於九十三年六月四日，丙○○主動聯絡當地
藥頭後，即帶領周慶吉前往當地某處便利商店前等候，未幾該名
藥頭交付丙○○、周慶吉以提袋裝置之海洛因磚一塊」，然丙○
○於第一審供稱：（九十三年）六月三日伊幫周慶吉打電話，由
周慶吉直接與對方通話，嗣一自稱「阿吉」之泰國人持一手提袋
前來，與周慶吉在廁所交易，周慶吉出示其內係海洛因磚，伊「
六月二日凌晨把他（周慶吉）接到飯店，六月三日他自己來找我
，四日我們沒有碰面，一直到五日要去機場時，我們才又碰面」
云云（見第一審卷第六三一頁），原判決理由引用周慶吉之供述
亦稱：「迄六月三日傍晚，丙○○主動以電話聯絡泰國當地之藥
頭後，帶同伊前往某便利商店等候，未幾即見該名藥頭以提袋攜
來海洛因磚一塊，伊即與該名藥頭一同至該便利商店後方廁所內
，取出部分海洛因施打以試驗純度，確認無誤」等語（見原判決
第十四頁），其所認定周慶吉、丙○○在泰國取得毒品之日期，
亦與各該卷內訴訟資料未盡一致，採證認事自難認允洽，俱有可
議。以上或為上訴意旨所指摘，或為本院得依職權調查之事項，
應認原判決關於丁○○、乙○○、丙○○、戊○○部分均有撤銷
發回更審之原因。
乙、駁回部分（即甲○○部分）：
按刑事訴訟法第三百七十七條規定：上訴於第三審法院，非以判
決違背法令為理由，不得為之。是提起第三審上訴，應以原判決
違背法令為理由，係屬法定要件。如果上訴理由係對原審已調查
明確並於判決內論駁或說明之事項，徒憑己見重為事實之爭辯，
或任意指摘，顯與法律規定得為第三審上訴理由之違法情形不相
適合時，即應認其上訴為違背法律上之程式，予以駁回。甲○○
上訴意旨略稱：乙○○係甲○○堂兄施正聲之老闆，經常向甲○
○借貸，本案第一次即係乙○○告知若再借予資金，獲利後會歸
還前欠，甲○○才予允借，嗣分得七萬元，始知運毒之事；第二
次再邀出資時，甲○○雖覺不妥，為圖取回前欠及貪取利息，仍
將資金交付丁○○，事後取回全部借款及由乙○○給付一萬元報
酬；第三次因債權已全部清償，但乙○○一再催促，才提供資金
。甲○○未參與運輸行為，所得利潤亦遠低於丁○○，與丁○○
、乙○○間無犯意聯絡，第二、三次亦應僅係幫助犯行。原判決
論以運輸毒品之共同正犯，有適用法則不當之違法云云。
惟查：原判決撤銷第一審關於甲○○部分之科刑判決，改判仍依
想像競合犯從一重論處上訴人甲○○共同連續運輸第一級毒品罪
刑，係依憑上訴人甲○○之供述，共同被告乙○○、丁○○（均
於第一審行人證之交互詰問調查程序）之供證，扣案第一級毒品
海洛因、紅色內褲、黑色泳褲，暨卷附國人入出境端末查詢報表
、法務部調查局調科壹字第 080007727號鑑驗通知書、台北關稅
局扣押貨物運輸工具收據、搜索筆錄、扣押物品照片、登機證、
第一審勘驗監聽錄音帶筆錄等證據，為其論罪之依據。並敘明：
有關甲○○連續三次出資並參與運輸毒品海洛因回台之犯罪事實
，業據甲○○於第一審坦承丁○○三次前往中國大陸運輸海洛因
之全部資金均為伊所提供，行前與乙○○等人均於泰之屋餐廳共
同謀議運毒細節，而丁○○第一次於九十三年四月一日成功運輸
海洛因返台時，係由伊與乙○○共同前往接機，隨即駕車前往伊
住處解下海洛因，又前二次運輸入境之海洛因均放置於伊住處保
管，伊分別獲取七萬元、一萬元之代價等情不諱，與丁○○證述
情節相合，並有前揭卷附國人入出境端末查詢報表等證據資料可
稽；甲○○係為獲取豐厚利潤之主觀犯意，事先與乙○○、丁○
○於泰之屋餐廳參與謀議，事中提供全部運毒資金，事後於丁○
○成功運毒後前往接機、保管毒品海洛因、交付部分海洛因予丁
○○以為運毒報酬，並實際獲得出資之利潤，所為顯係基於自行
參與運毒犯罪之主觀犯意，並參與、分擔構成要件行為之主要部
分，與幫助犯之從犯性質有間，應成立共同正犯等情。對於認定
甲○○自始即具參與運輸毒品入境之故意，與乙○○、丁○○均
有犯意聯絡及行為分擔關係，經予說明審認至詳，其推理論斷衡
諸經驗法則、論理法則、證據法則等皆無違背。核甲○○上訴意
旨係對原審已調查明確並於判決內論駁或說明之事項，徒憑己見
重為事實之爭辯，或任意指摘，顯與法律規定得為第三審上訴理
由之違法情形不相適合。綜上說明，應認甲○○之上訴違背法律
上之程式，予以駁回。
據上論結，應依刑事訴訟法第三百九十七條、第四百零一條、第
三百九十五條前段，判決如主文。
中    華    民    國  九十五  年    六    月  二十九  日
                      最高法院刑事第七庭
                          審判長法官  孫  增  同
                                法官  趙  文  淵
                                法官  吳      燦
                                法官  林  開  任
                                法官  林  立  華
      本件正本證明與原本無異
                                      書  記  官
中    華    民    國  九十五  年    七    月    五    日
                                                   M


司法院資訊處製作；財團法人民間司法改革基金會備份。
